【裁判字號】    97,竹簡,46
【裁判日期】    980731
【裁判案由】    請求停止辦理市地重劃
【裁判全文】
臺灣新竹地方法院民事裁定              97年度竹簡字第46號
原      告  乙○○
被      告  新竹市東區關長自辦市地重劃區重劃會
法定代理人  甲○○
訴訟代理人  陳萬發律師
上列當事人間請求停止辦理市地重劃事件，本院裁定如下：
    主  文
本件移送臺灣臺北高等行政法院。
    理  由
一、按普通法院認其無受理訴訟權限者，應依職權裁定將訴訟移
    送至有受理訴訟權限之管轄法院，民事訴訟法第31條之2第
    2項定有明文。
二、本件原告主張略以：緣坐落新竹市○○段87-1地號土地（下
    稱系爭土地）為原告所有，其於民國96年8月6日收到被告之
    函文，通知原告依自辦市地重劃區土地分配結果，已喪失系
    爭土地之所有權，且獲發給現金補償。惟被告通知作業程序
    未依獎勵土地所有權人辦理市地重劃辦法第7條規定辦理，
    俟公告期滿後才通知原告，致原告無從提出異議，亦無法於
    規定期間內及時找其他地主申請合併，顯損害原告之權益，
    為此爰訴請就系爭土地禁止被告辦理市地重劃變更登記，並
    停止加入新竹市東區關長自辦市地重劃，嗣於訴訟進行中，
    再變更聲明為：請求被告改分配重劃後之土地予原告等語。
三、按為促進土地利用，擴大辦理市地重劃，得獎勵土地所有權
    人自行組織重劃會辦理之，平均地權條例第58條第1項定有
    明文。而依平均地權條例第56條至第58條規定，都市土地重
    劃，有由各級主管機關報經上級主管機關核准後辦理者，有
    由土地所有權人自行組織重劃會經主管機關核准後實施者。
    後一情形之重劃，乃國家為促進土地利用，擴大市地重劃，
    獎勵土地所有權人自行組織重劃會辦理市地重劃而設，以免
    主管機關依前一情形辦理重劃多所勞費，兩者均有公有土地
    夾雜在內之可能，其在手續上固有所不同，但在實質意義上
    則均為主管機關准否重劃之行政處分，旨在實現憲法平均地
    權之政策，促進土地利用效益，加速取得公共設施保留地（
    司法院釋字第232號解釋理由書參照）。查本件坐落新竹市
    ○○段、長春段一定範圍內之土地，業經該範圍內私有土地
    所有權人過半數，且其所有土地面積超過該範圍內私有土地
    總面積半數以上者之同意，並經主管機關即新竹市政府核准
    自行組織重劃會辦理市地重劃在案，有新竹市政府96年12月
    5日府地劃字第0960126922號函在卷可稽。系爭土地係坐落
    於上開重劃區域內，自應為被告辦理市地重劃範圍所及，而
    被告就系爭土地辦理市地重劃變更登記，依前揭說明，其在
    實質意義上應屬准予重劃之行政處分之一部分。
四、按民事訴訟乃當事人請求國家司法機關就其私法上權利之爭
    執，依法裁判，所施行之程序。是民事訴訟，乃在解決私人
    間私法上權利之爭執。至若要求國家行政機關為一定公法上
    之行為者，則不屬民事訴訟之範疇。查被告就系爭土地辦理
    市地重劃變更登記，為行政處分之一部分，已如前述，而原
    告既請求就系爭土地禁止被告辦理市地重劃變更登記，嗣於
    訴訟進行中再變更聲明為請求被告改分配重劃後之土地予原
    告，顯係欲以訴訟變更被告已對外作成之行政處分，自非屬
    民事訴訟之私法範疇，揆諸前揭說明，本件應屬行政法院權
    限，非本院所得加以審究。是本件應由臺灣臺北高等行政法
    院管轄，原告向無審判權之本院起訴，顯係違誤，依上開說
    明，本件應予駁回，並依職權將本件移送於該管轄法院。
五、依民事訴訟法第31條之2第2項裁定如主文。
中    華    民    國    98    年    7    月     31    日
                  民事第二庭    法      官  楊明箴
以上正本係照原本作成。
如對本裁定抗告須於裁定送達後10日內向本院提出抗告狀。
中    華    民    國    98    年    7    月     31    日
                                書記官  龔紀亞


司法院資訊處製作；財團法人民間司法改革基金會備份。
